【裁判字號】    90,上訴,683
【裁判日期】    900613
【裁判案由】    懲治走私條例
【裁判全文】
臺灣高等法院臺南分院刑事判決            九十年度上訴字第六八三號       Ｃ
      上  訴  人
      即  被  告  甲  ○  ○
      選任辯護人  林  昆  
右上訴人因懲治走私條例案件，不服臺灣臺南地方法院八十九年度訴字第七二一號中
華民國八十九年十二月三十日第一審判決（起訴案號：臺灣臺南方法院檢察署八十九
年度偵字第一四九四號、第二七六四號、第三一七五號），提起上訴，本院判決如左
：
      主      文
原判決撤銷。
甲○○共同運送私運管制物品，進口逾公告數額之走私物品，累犯，處有期徒刑陸月
，併科罰金新台幣陸萬元，有期徒刑如易科罰金，罰金如易服勞役，均以新台幣玖佰
元即銀元參佰元折算壹日。
      事      實
一、甲○○曾於民國（下同）八十五年間因違反槍砲彈藥刀械管制條例案件，為臺灣
    臺南地方法院判處有期徒刑四月確定，於八十六年十月十八日易科罰金執行完畢
    ，詎仍不知悔改，於八十九年一月二十日下午三時許，將其所使用黃炎宗承租之
    倉庫鐵門遙控鑰匙及其使用之行動電話（門號Ｚ000000000號）一枝交
    付給其所僱用司機陳正明（按陳正明所涉本件共同運送私運管制物品，進口逾公
    告數額之走私物品案，業經臺灣臺南地方法院判處有期徒刑肆月，緩刑貳年確定
    在案），與陳正明基於共同運送走私物品之犯意，指示陳正明駕駛其所有車牌號
    碼Ｙ九─四五七六號自用廂型貨車，前往台南市○○區○○路二段六四一之一號
    廠房倉庫載運未稅洋菸，於同日下午四時五十分許警方人員事前已據報派員前往
    上開廠房倉庫附近埋伏，見甲○○所有之上揭車牌號碼Ｙ九─四五七六號自用廂
    型貨車由陳正明駕駛進入倉庫後，俟陳正明裝載完畢駕車欲離開倉庫時趨前攔車
    臨檢，當場在陳正明所駕駛之廂型車內查獲十五箱「大衛杜夫」牌未稅洋菸，繼
    警方人員由陳正明陪同進入上開廠房倉庫內另查獲「七星」、「峰」、「大衛杜
    夫」等廠牌之未稅洋菸共三百二十一箱十七條（詳見附表所示），合計警方人員
    先後共扣得甲○○所持有之未稅洋菸三百三十六箱十七條（計十六萬八千一百七
    十包），價值共計新台幣（下同）三百六十九萬一千二百零三元。
二、案經內政部警政署保安警察第三總隊第一、三大隊暨台灣省菸酒公賣局台南分局
    移請台灣台南地方法院檢察署檢察官偵查起訴。
      理      由
一、訊據上訴人即被告甲○○矢口否認右揭犯行，辯稱並非伊僱用陳正明，亦未交付
    車鑰匙、倉庫鐵門遙控給陳正明，也未承租案發現場倉庫，車輛是林清山向伊借
    ，而陳正明亦係伊介紹林青山所僱用云云。經查：
  (一)本件業據共同被告陳正明對於右揭受僱於被告甲○○運送該批未稅洋菸之事實迭
    於警訊、偵訊及原審訊問時坦承不諱，陳正明並於偵查中並稱：「他（指甲○○
    ，綽號「欽哥」）交給我一支行動電話（門號Ｚ000000000號），以便
    跟我連絡及叫我何時至倉庫載運未稅洋菸，等到未稅洋菸載出倉庫，我再打他的
    行動電話（門號Ｚ000000000號）通知他我已將未稅洋菸搬上車載出倉
    庫，他再指示我將未稅洋菸載運至何處交給何人」，「（問：Ｙ九─四五七六號
    車是何時由「欽哥」交給你保管？車鑰匙當初是誰保管？長溪路二段六四一之一
    號倉庫之鑰匙何時由何人交給你的？）欽哥於八十九年一月十九日中午交給我Ｙ
    九─四五七六之車鑰匙．．．．倉庫（遙控）鑰匙也是欽哥交給我的，在一月二
    十日下午我要去倉庫時交給我的」，「我是受僱於綽號「欽哥」的人，我只工作
    二天」，「在一月二十日當天才進倉庫搬貨出來，就被警方抓了」，「我說的「
    欽哥」是甲○○」等情（見偵查卷第二五頁、第二六頁、第三四頁、第三五頁）
    。
  (二)扣案之未稅洋菸於查獲時完稅價格總計三百六十九萬一千二百零三元，有財政部
    高雄關稅局八十九年十一月三日關緝字第八九Ｏ六一Ｏ四七號函在卷可按，完稅
    價格已超過十萬元，係行政院公告之丙項管制進口物品，屬懲治走私條例第三條
    所指之走私物品無疑。
  (三)證人即廠房倉庫物主林建仁於偵查中及原審訊問時均到庭結証稱該倉庫係其所有
    ，於八十八年十一月一日起租給黃炎宗使用，其間均打行動電話Ｚ000000
    000聯絡，並指認被告甲○○是出面看廠房之人，而由黃炎宗出面簽約等語；
    另証人黃炎宗證稱倉庫係伊所承租，於八十九年一月六日入監服刑後便將廠房鑰
    匙交甲○○保管。按行動電話Ｚ000000000之門號申請人係甲○○之妻
    劉曉鳳，而甲○○在警訊中坦認該號碼行動電話由伊使用，因而證人林建仁及被
    告陳正明均係以同一行動電話（0000-000000）門號，進行聯絡租屋及傳達載運
    未稅洋菸等事宜，足見本件被告甲○○應係使用出租廠房倉庫及指示載運扣案未
    稅洋菸之人。
  (四)被告甲○○所舉証人林清山於偵查中證稱：「我是帶陳正明去向甲○○母親借車
    」，「（問：何時和陳正明去借車？）八十九年一月二十日過午以後，約在下午
    一點左右」云云，惟繼則改稱：「（問：你確實是八十九年一月二十日向甲○○
    之母鄭桃枝借車？）日期我確實記不得，只記得是冬防前，當時我向鄭女說妳兒
    子沒做生意，車子借我用一下」，「我一共只借那一次」云云，而此部份經證人
    即修車場員工葉世和於偵查中到庭稱：「我和陳正明是國中同學」，「（問：八
    十九年一月二十日陳正明有無開車去修理？）詳細日期我不記得，當時我在喜樹
    修車廠工作，當時他很高興說找到工作，開一部三．五噸白色自小貨車（即本件
    廂型車）來洗車，時間約上午十點多洗到十一點多，該貨車有裝置箱型的車箱，
    只來過一次，而隔了不久他說被警抓到」等情，按被告陳正明既在上午時段駕車
    前往其友人任職之修車場洗車，顯然事前（在案發日之午前）業已被交付車輛，
    故被告甲○○稱伊未交車給被告陳正明，及林清山所稱係八十九年一月二十日（
    案發日）下午一點多向甲○○之母借車交給陳正明等情節，核均與事實不符。又
    被告陳正明自始至終均堅稱係受僱於被告甲○○運送該批未稅洋菸，被告陳正明
    與甲○○間既無嫌隙，被告陳正明並無誣指之必要，其所述應認可採。
  (五)此外，並有現場照片九張附於偵查卷及如附表所示之物品扣案可稽，本件事證明
    確，被告犯行均堪認定。
二、按本件被告甲○○指示陳正明，由陳正明持被告甲○○所交付之倉庫遙控鑰匙，
    駕駛甲○○名下所有之自用白色廂型車前往倉庫載運未稅洋菸，顯見陳正明對倉
    庫內所藏放之未稅洋菸應知之甚詳，且事前被告甲○○與陳正明應有犯意聯絡；
    核被告甲○○所為，係犯懲治走私條例第三條第一項之運送走私物品罪。被告甲
    ○○與陳正明二人於行為時，彼此有犯意聯絡及行為分擔，應論以共同正犯。
    被告甲○○曾因違反槍砲彈藥刀械管制條例罪，為臺灣臺南地方法院判處有期徒
    刑四月確定，並於八十六年十月十八日執行完畢，有台灣高等法院被告全國前案
    紀錄表在卷可查，被告甲○○於五年內再犯本件有期徒刑以上之罪，為累犯，應
    依刑法第四十七條之規定加重其刑。
三、原審予以論罪科刑，並量處有期徒刑陸月，併科罰金新台幣陸萬元，罰金如易服
    勞役，以新台幣玖佰元即銀元參佰元折算壹日，固非無見。唯查：(一)刑法第四十
    一條業經立法院於九十年一月四日修正，將得易科罰金之適用範圍擴大為最重本
    刑五年以下有期徒刑之罪，並經總統於九十年一月十日公布，而於九十年一月十
    二日起生效，修正後之刑法第四十一條並規定「犯最重本刑為五年以下有期徒刑
    以下之刑之罪，而受六個月以下有期徒刑或拘役之宣告，因身體、教育、職業、
    家庭之關係或其他正當事由，執行顯有困難者，得以一元以上三元以下折算一日
    ，易科罰金」，比較刑法第四十一條新舊法結果，以新法最有利於行為人，自應
    適用新法，而本件被告所犯上開罪係最重本刑五年以下有期徒刑之罪，原審判處
    有期徒刑六月，未及比較新舊法而諭知如易科罰金之折算標準，即有未洽。(二)又
    原審判決書事實欄內有載詳附表所示，惟細閱原審判決書內並未有附表，事實所
    載不符，亦有未洽。爰審酌用之被告甲○○犯罪之動機、目的、手段、運送走私
    物品之價值匪淺、犯罪後猶意圖飾卸刑責等一切情狀，量處如主文第二項所示之
    刑，並諭知有期徒刑易科罰金及罰金易服勞役之折算標準，以資懲儆。末查被告
    甲○○雖對該如批表附扣案洋菸有管領權，然尚不能據此認定該批洋菸為其所有
    ，爰不予宣告沒收。
據上論斷，應依刑事訴訟法第三百六十九條第一項前段、第三百六十四條、第二百九
十九條第一項前段，懲治走私條例第三條第一項，刑法第十一條前段、第二條第一項
前段、第二十八條、第四十二條第二項、第四十一條第一項、第四十七條，罰金罰鍰
提高標準條例第二條，判決如主文。
本案經檢察官楊治宇到庭執行職務。
中    華    民    國      九十      年      六      月      十三        日
                                  臺灣高等法院臺南分院刑事第六庭
                                      審判長法官  楊    明    章
                                            法官  戴    勝    利
                                            法官  顏    基    典
右正本證明與原本無異。
如不服本判決，應於判決送達後十日內向本院提出上訴狀，其未敘述理由者並應於提
出上訴狀後十日內向本院補提理由書（應附繕本)。
                  法院書記官  呂    嘉    文
中    華    民    國      九十      年      六      月      十四        日
附錄法條：
懲治走私條例第三條第一項：運送、銷售或藏前條第一項之走私物品者，處五年以下
                          有期徒刑、拘役或科或併科新台幣九萬元以下罰金。
附表：
┌────────┬───────────┐
│品  名          │      數  量 (包)     │
├────────┼───────────┤
│MILD SEVEN      │       15680          │
├────────┼───────────┤
│ 峰             │       2840           │
├────────┼───────────┤
│SEVEN STARS     │       3190           │
├────────┼───────────┤
│DAVIDOFG(LIGHTS │       21000          │
├────────┼───────────┤
│DAVIDOFG(CLASS) │       117960         │
├────────┼───────────┤
│DAVIDOFG(CLASS) │         7500         │
├────────┴───────────┤
│ 合    計           168170包            │
│                                        │
└────────────────────┘


司法院資訊處製作；財團法人民間司法改革基金會備份。
